臺灣桃園地方法院交通事件裁定　　　　 94年度交聲字第258號
原處分機關　交通部公路總局新竹監理所中壢監理站
異　議　人
即受處分人　曹文義
上列受處分人因違反道路交通管理處罰條例案件，對於交通部公
路總局新竹區監理所中壢監理站於中華民國94年5 月13日以壢監
裁字第裁53—Z00000000 號（原舉發通知單案號：公警局交字第
Z00000000號）聲明異議，本院裁定如下：
    主  文
異議駁回。
    理  由
一、聲明異議意旨略以：異議人曹文義於民國94年3 月8 日下午
    2 時58分許，駕駛車牌號碼CJ─3469號自用小客車行經國道
    三號高速公路北上62公里處時，因異議人已經通過匝道管制
    燈號約有30公尺，即將切入主線車道，且因前方車輛之車速
    緩慢，故異議人原本有打左側之方向燈，準備要超越前車至
    左邊車道，但因異議人之左側亦即主線道有來車，故異議人
    遂取消方向燈並未超車，但員警隨後卻駕駛警車跟上，表示
    異議人有違規之情事，為此聲明異議等語。
二、按汽車行駛於高速公路，不得在加速車道、減速車道或單車
    道之匝道上超越前車或倒車；又汽車行駛於高速公路或設站
    管制之道路，而不遵管制之規定者，處汽車駕駛人新台幣（
    下同）3000元以上6000元以下罰鍰，並記違規點數1 點，分
    別為高速公路交通管制規則第9 條第1 項第3 款、道路交通
    管理處罰條例第33條第1 項、第63條第1 項第1 款所明定。
    再按，高速公路之加速車道，指設於匝道與主線車道之間，
    專供汽車由匝道駛入主線車道前加速之車道。匝道，則指交
    流道中為加減速車道及主線車道與其他道路間之連接部分，
    高速公路交通管制規則第2 條第8 、12款亦有明文。而匝道
    儀控號誌係藉圓形之紅、黃、綠三色燈號或紅、綠二色燈號
    之更迭，管制車輛在入口匝道上的行止，以達到限制車輛進
    入高速公路主線之目的，設於入口匝道與加速車道連接之位
    置，復為道路交通標誌標線號誌設置規則第194 條第3 項第
    6 款所明定。
三、經查：
(1)、本件案發地點係在國道三號高速公路北上62公里處左右，異
    議人係由該處單車道之匝道通過匝道儀控號誌，並於繼續前
    行約30公尺後，在尚未進入主線車道之前，亦即在匝道與加
    速車道之間，發生異議人疑似超車之行為，為異議人所自承
    ，並經證人即當日查獲之員警巫榮能與江榮宏到庭證述明確
    （詳後述），復有員警繪製之現場圖1 紙及現場照片6 張在
    卷可稽。而依前開法條規定意旨，可知汽車行駛於高速公路
    時，不得在加速車道或單車道之匝道上超越前車或倒車。故
    本件異議人若有超車之情事，不論其發生之地點係在單車道
    之匝道上或是加速車道內，均屬違反上開法條規定之行為，
    應可認定。
(2)、而異議人確實有在案發地點超車之行為，業據本院傳訊巫榮
    能與江榮宏到庭證述明確，證人巫榮能證稱：當天我和江榮
    宏巡邏。在匝道旁邊主線車道的位置附近看到異議人駕駛的
    車輛，那時異議人的車子已經過（匝道）之停止線，也已經
    過了（匝道）紅綠燈了，就看到異議人的車子從左邊路肩超
    越前車。異議人超越前車後，往右偏回到加速車道。我是在
    加速車道前方攔下異議人車子。當天是我開車，江榮宏坐在
    右前座等語；而證人江榮宏則證稱：當時是巫榮能開車，我
    坐在副駕駛座，我們走最外側車道，行經交流道時，看到異
    議人的車子時，異議人車子已經過了（匝道）停止線。我看
    到異議人車子從左邊出來，有超越前面的車子，之後異議人
    車子就往加速車道開，我們就在加速車道旁邊的路肩攔下異
    議人等語。上開2 位證人經本院隔離訊問之結果，對於案發
    之情節所述均相吻合；再參酌證人巫榮能、江榮宏與異議人
    並不相識，亦無仇隙，應無杜撰情節而誣陷異議人之必要，
    可見其等所言應為屬實。
(3)、其次，異議人於本院訊問時到庭辯稱，案發情形係其一開始
    上匝道時，就有一台重車在前面行駛，速度很慢，時速約2
    、30公里，其一直跟在該重車後面，直到超過紅綠燈，且已
    經超過槽化線，而行駛在加速車道後，其認為可以超車了，
    所以就打左側方向燈準備要超車，但其車頭還沒有往左偏，
    就看到外側車道有警車很快的過來，所以其沒有超車也沒有
    將車頭往左偏，就把方向燈取消而繼續跟在重車後面行駛云
    云。又異議人於異議狀內表明當時乘坐於副駕駛座之乘客係
    郭俊松，嗣經本院傳訊郭俊松到庭作證後，其稱：過了匝道
    的紅綠燈後，不到一分鐘我有看到儀表板左邊方向燈在閃，
    當時前面是什麼車子我沒有注意到，整個在匝道的過程中，
    前面是什麼車子我都沒有印象，看到打左邊方向燈後，車子
    就往左偏，之後就一直往前走，沒有再往右回到原來的車道
    ，所以在開的過程中，雖不是完全併排，但右邊都會有車子
    。在這過程中並沒有感覺到車子有震動情形，如果從槽化線
    出去的話，應該會有感覺到震動等語。是郭俊松所稱異議人
    駕駛之車輛有向左偏，之後就一直向前走，沒有再往右回到
    原來的車道，所以在開的過程中右邊都會有車子等情，顯然
    與異議人所述其打左側方向燈後，既沒有超車也沒有往左偏
    ，就取消方向燈繼續往前行駛等情，兩者顯然不同。況且，
    坐在副駕駛座之郭俊松既能注意到異議人曾經通過匝道管制
    儀控，且有注意到異議人打方向燈之情節，可見郭俊松於案
    發當時實有注意異議人行車之各項狀況，準此，異議人若從
    進入匝道一直到加速車道之間，均未超越前車而在某台重車
    之後方行駛，而依當時重車之速度緩慢，可知異議人行駛在
    該重車後方應有相當之時間，則坐在副駕駛座之郭俊松理應
    對於在前方行駛之重車有所印象方是，但郭俊松對此卻絲毫
    沒有印象，由此益見異議人陳稱其一直行駛在重車後方，並
    未超越前車云云，並不可採。至於郭郭俊松雖稱異議人係在
    超過槽化線之後，才打左邊方向燈向左偏行云云，但異議人
    於異議狀中已表明其係在匯入主線道車之前打左側方向燈，
    故異議人當時應係在匝道或加速車道之間，尚未到達主線車
    道，故郭俊松此部分之證言，不惟與異議人所述相互歧異，
    且與巫榮能、江榮宏所言亦相矛盾，則郭俊松此部分所言，
    自不可採。
四、綜上所述，證人巫榮能、江榮宏之證詞既然相互吻合，則其
    等之證言自可採信。又證人郭榮松之證詞既與異議人所述多
    所歧異，自無法作為證明異議人並無上開違規行為之有利證
    據。是異議人確有在前揭時、地於高速公路之單車道匝道或
    加速車道上超車之違規行為，應堪認定。故原處分機關依前
    揭道路交通管理處罰條例第33條第1 項、第63條第1 項之規
    定，對異議人裁處罰鍰3000元，並加記違規點數1 點，經核
    並無違誤。本件異議人之聲明異議，並無理由，應予駁回。
五、據上論斷，應依道路交通管理處罰條例第87條第2項、道路
    交通案件處理辦法第19條，裁定如主文。
中　　華　　民　　國　　94　　年　　7 　　月　　20　　日
                              臺灣桃園地方法院交通法庭
                                      法  官  游士珺
以上正本證明與原本無異。
如不服本裁定，應於裁定送達後5 日內向本院提出抗告狀。
　　　　　　　　　　　　　　        　書記官　陳淑瓊
中　　華　　民　　國　　94　　年　　7 　　月　　20　　日
